【裁判字號】    97,交聲,3341
【裁判日期】    971229
【裁判案由】    違反道路交通管理處罰條例聲明異議
【裁判全文】
臺灣臺北地方法院交通事件裁定        97年度交聲字第3341號
原處分機關  臺北市交通事件裁決所
異  議  人
即受處分人  甲○○
上列異議人因違反道路交通管理處罰條例案件，對於臺北市交通
事件裁決所民國97年12月9 日所為之裁決處分（原處分案號：北
市裁罰字第裁22-A00000000號）聲明異議，本院裁定如下：
    主  文
異議駁回。
    理  由
一、聲明異議意旨略以：異議人即受處分人甲○○於民國97年10
    月11日11時10分許，駕駛車牌號碼ＤＴ一9137號自用小客車
    ，由淡水往新店方向行駛，途經台北市○○○路快速道中興
    橋匝道口，行經最高速限50公里之環河南路快速道中興橋匝
    道口路段時，以時速61公里之速度行駛，超速11公里（超過
    規定之最高時速未滿20公里）之違規，惟上開路段既為快速
    道路，沿線時速都是60公里，且為2 線道，並與其他路段相
    同，為何故意在此設速限50公里，致汽車駕駛人駕車至此減
    速不及反應之違規，誠乃設置限速不當，況且，上開路段目
    前已更改50公里為60公里，因此，異議人認為此不合理之限
    速規定，應當有溯及既往並予不罰，爰對原處分不服，依法
    聲明異議，請求撤銷原處分云云。
二、原處分機關略以：異議人即受處分人甲○○於上開時地，駕
    駛車牌號碼ＤＴ一9137號自用小客車，由淡水往新店方向行
    駛，途經台北市○○○路快速道中興橋匝道口，行經最高速
    限50公里之環河南路快速道中興橋匝道口路段時，以時速61
    公里之速度行駛，超速11公里（超過規定之最高時速未滿20
    公里）之違規，經微電腦雷達測速自動照相設備拍照取證後
    ，臺北市政府警察局交通警察大隊員警以異議人有違反道路
    交通管理處罰條例第40條規定之行為，予以掣單逕行舉發。
    嗣異議人於舉發通知單上所載之應到案日期前（即97年11月
    月27日前）向原處分機關提出申訴，經原處分機關認異議人
    之申訴為無理由，乃依道路交通管理處罰條例第40條、第63
    條第1項第1款及違反道路交通管理事件統一裁罰基準表規定
    ，裁處新台幣（下同）1,600元罰鍰，並記違規點數1點。
三、按汽車駕駛人，行車速度超過規定之最高時速，除有第43條
    第1項第2款情形外，處新台幣1,200元以上2,400元以下罰鍰
    ；汽車駕駛人有第40條規定之情形者，並記違規點數1 點，
    道路交通管理處罰條例第40條、第63條第1項第1款分別定有
    明文。
四、經查，異議人於上開時地，駕駛車牌號碼ＤＴ一9137號自用
    小客車，由淡水往新店方向行駛，途經台北市○○○路快速
    道中興橋匝道口，行經最高速限50公里之環河南路快速道中
    興橋匝道口路段時，以時速61公里之速度行駛，超速11公里
    （超過規定之最高時速未滿20公里）之違規，經微電腦雷達
    測速自動照相設備拍照取證後，臺北市政府警察局交通警察
    大隊員警以異議人有違反道路交通管理處罰條例第40條規定
    之行為，予以掣單逕行舉發等情，為異議人所不爭執，並有
    聲明異議狀、臺北市政府警察局舉發違反道路交通管理事件
    通知單、臺北市交通事件裁決所違反道路交通管理事件裁決
    書、陳述書、委託書、臺北市政府警察局萬華分局97年11月
    24日函、臺北市交通管制工程處97年12月15日函、送達證書
    各1 件附卷可稽。是異議人駕車於上揭時地行車速度，超過
    規定之最高時速未滿20公里之事實，應堪認定。復查，上開
    路段速限自97年11月4 日起更新與其北向南速限一致，並有
    臺北市交通管制工程處97年12月15日函在卷可徵，是異議人
    辯稱上開路段目前已更改50公里為60公里之部分，與事實相
    符，惟異議人之違規時間係97年10月11日11時10分許，與更
    改時間97年11月4 日間，二者相距有20日以上，洵堪認定。
五、查異議人固以前開情詞為辯，然按人民違反法律上之義務而
    應受行政罰之行為，法律無特別規定時，雖不以出於故意為
    必要，仍須以過失為其責任條件。但應受行政罰之行為，僅
    須違反禁止規定或作為義務，而不以發生損害或危險為其要
    件者，推定為有過失，於行為人不能舉證證明自己無過失時
    ，即應受處罰，司法院大法官會議釋字第275 號解釋著有明
    文可參。是人民違反行政法上之義務者，其處罰並不以行為
    人主觀上有違規之故意為限，即便因為自己之疏忽，而導致
    違規，自仍應受罰，甚且行政罰上，原則上尚採推定過失責
    任，亦即只要行為人無法舉證證明自己沒有過失，即應受罰
    。本件駕駛人於行車時，本即應注意道路上相關速限標誌及
    自己之車速，其未注意速限行駛，縱非蓄意或故意為之，亦
    顯有疏失甚明，衡諸前揭說明，仍應依法裁罰，要無疑義；
    更何況，行車速度，依速限標誌或標線之規定，無速限標誌
    或標線者，行車時速不得超過50公里，道路交通安全規則第
    93條第1項第1款定有明文。本件駕駛人駕駛汽車行駛於道路
    上，對此交通安全規定，自難諉為不知，縱其行經上開市區
    路段時，疏未看見有速限標誌，亦應依法於時速50公里之速
    限內行駛，詎其竟以時速61公里行駛，顯已超過最高時速達
    11公里，是異議人請求免罰，尚屬無據，其以上開情詞置辯
    ，並不足採。另94年2月25日立法公布，95年2月25日施行之
    行政罰法第27條規定：「行政罰之裁處權，因3 年期間之經
    過而消滅」、「前項期間自違反行政法上義務之行為終了時
    起算」，但同法第45條第1項、第2項規定：「本法施行前違
    反行政法上義務之行為應受處罰而未經裁處，於本法施行後
    裁處者，除第15條、第16條、第18條第2項、第20條及第22
    條規定外，均適用之」、「前項行政罰之裁處時效，自本法
    施行之日起算」，揆諸該條之立法意旨，係採不溯及既往原
    則，是該法施行前違反行政法上義務之行為應受處罰而未經
    裁處者，裁處權時效自該法施行之日起算。查本件係行政罰
    法施行後之違規行為，依該法第45條第2項規定，裁處權之3
    年時效，故本件之裁罰尚未逾法定之3 年時效期間自明。從
    而，原處分機關依道路交通管理處罰條例第40條、第63條第
    1項第1款及違反道路交通管理事件統一裁罰基準表規定，裁
    處異議人1,600元罰鍰，並記違規點數1點，於法並無不合，
    異議人之異議為無理由，應予駁回。
六、據上論斷，應依道路交通管理處罰條例第87條第2 項，道路
    交通案件處理辦法第19條，裁定如主文。
中    華    民    國    97    年    12    月    29    日
                      交通法庭法  官  施添寶
以上正本證明與原本無異。
如不服本裁定，應於裁定送達後5日內，向本院提出抗告狀。
                              書記官  陳弘文
中    華    民    國    97    年    12    月    29    日


司法院資訊處製作；財團法人民間司法改革基金會備份。
